【裁判字號】    98,消債更,360
【裁判日期】    980619
【裁判案由】    聲請更生程序
【裁判全文】
臺灣高雄地方法院民事裁定           98年度消債更字第360號
    聲  請  人  甲○○
                            室.
上列當事人因消費者債務清理條例事件聲請更生，本院裁定如下
：
    主  文
聲請駁回。
聲請費用由聲請人負擔。
    理  由
一、聲請意旨略以：聲請人積欠如附表所示之債務，雖前曾於95
    年7 月10日與金融機構協商成立債務清償方案，每月應繳協
    商款項新台幣 (下同)16,124 元；惟聲請人僅繳納至96年5
    月即無力繳納，因聲請人任道士受大環境影嚮收入減少，因
    而無力支付協商金額，實有不可歸責於己之事由而毀諾，且
    聲請人有不能清償債務或不能清償之虞，聲請人所負無擔保
    或無優先權之債務總額並未逾1, 200萬元，復未經法院裁定
    開始清算程序或宣告破產，爰依法聲請更生等語。
二、按「債務人不能清償債務或有不能清償之虞者，得依本條例
    所定更生或清算程序，清理其債務」「債務人與金融機構協
    商成立者，不得聲請更生或清算，但因不可歸責於己之事由
    ，致履行顯有重大困難者，不在此限」「本條例施行前，債
    務人依金融主管機關協調成立之中華民國銀行公會會員辦理
    消費金融案件無擔保債務協商機制與金融機構成立之協商，
    準用前項之規定」，消費者債務清理條例第3 條、第15 1
    條第5 項、第6 項分別定有明文。按消費者如已與金融機構
    協商成立，或於條例施行前，已依金融主管機關協調成立之
    中華民國銀行公會會員辦理消費金融案件無擔保債務協商機
    制與金融機構成立協商之債務人，若僅為圖減免債務，而不
    為債務之履行，即有違誠信原則，並有濫用債務清理機制之
    道德危險，是所謂不可歸責於己之事由致履行顯有重大困難
    之情形，原則上應係指聲請人客觀上支出增加，或財產、收
    入減少，非其於成立協商時所能預期，或因其他協商時並不
    存在之客觀因素而導致經濟窘迫，致履行顯然有重大之困難
    者而言；惟例外如債務人財產狀況無甚變動，但因協商時為
    爭取利息減少及分期清償之些許優惠，勉予同意，但其財產
    及收入客觀上難以如期履行之情形，亦應從寬解為合於上開
    不可歸責之要件，惟此項事由是否存在，應由聲請人為相當
    之釋明，並提供相關證據以供審認，如經命補正而仍未為必
    要之補正或釋明，自不得准其所請。
三、查聲請人主張積欠如附表所示之債務，前曾參與中華民國銀
    行公會會員辦理消費金融案件無擔保債務協商機制，與最大
    債權銀行中國信託銀行成立協商並繳款至96年5 月後即毀諾
    等情，業經聲請人陳明，並有財團法人金融聯合徵信中心債
    權人清冊、協議書等件可稽，應可信為真實。
四、聲請人以其任道士每月薪資約18,000元至22,000元，固據提
    出其自行書立之切結書 (卷第29頁)為 憑，然依聲請人提出
    之勞工保險被保險人投保資料表所示，聲請人自77年以薪資
    6,900 元開始投保，迄自97年5 月1 日以34,800元投保，均
    迭次增加薪資投保額，如聲請人如其所述每月薪資僅18,000
    元至22,000元，且因受經濟不景氣影嚮而收入減少，自可降
    低投保薪資額，以免繳納較高額之勞保費，況衡情勞保投保
    額均較實際薪資為低，是本院審認聲請人切結之薪資尚有不
    實，至少應以勞保投保薪資之34,800元計算每月所得較為合
    理。
五、聲請人主張每月必要生活費用9,000 元及房租6,500 元，惟
    未提出全部基本生活開銷憑證，況聲請人既已欠債難還，有
    關個人日常生活所需費用，自應樽節開支，不得超越一般通
    常之人應有之享受，否則顯失公允，本院認應依內政部公告
    之98年度高雄市低收入戶最低生活費，每人每月11,309元計
    算較為合理，且上開最低生活費已將房租等均計算在入，自
    不得再重複計算房租支出，況聲請人既僅1 人且又已積欠鉅
    額債務，是否再得每月支出6,500 元僅用以租屋居住，亦不
    合理，是房租支出部分本院審認不得列為必要支出項目。而
    依上開收入計算扣除必要生活費用後，尚餘23,491元，聲請
    人仍足以負擔每月協商款16,124元，難認其有何因不可歸責
    於己致履行顯有重大困難之事由存在；至聲請人以受經濟不
    景氣影嚮而收入減少，惟未提出任何證明文件以釋明確因而
    收入減少，此部分主張亦不足採。
六、再更生程序係為保護有更生誠意之債務人而設，債務人如不
    配合法院而為協力行為，即足認其欠缺清理債務之誠意，且
    無聲請更生之真意，自無加以保護之必要（本條例第9 條、
    第46條參照）。本件聲請人提出之證據，既難認其有何不可
    歸責於己致履行顯有重大困難或不能履行之情事；聲請人復
    未提出其他利己證據以實其說，為免債務人恣意毀諾，濫用
    更生清理程序；本件聲請人聲請更生，應認係屬要件不備，
    其情形又屬無從補正，是依上開說明，應駁回其更生之聲請
    。
七、依消費者債務清理條例第11條第1 項、第15條，民事訴訟法
    第95條、第78條，裁定如主文。
中    華    民    國    98    年    6     月    19    日
                  民事第四庭    法  官  林玉心
上為正本係照原本作成。
如對本裁定抗告，須於裁定送達後10日內向本院提出抗告狀。
中    華    民    國    98    年    6     月    19    日
                                書記官  林國龍
附表：
┌──┬────────────┬────────┬────────────┐
│編號│債權人                  │金額（新臺幣）  │  種        類          │
├──┼────────────┼────────┼────────────┤
│一  │合作金庫                │   6,599元      │信用卡                  │
├──┼────────────┼────────┼────────────┤
│二  │富邦銀行                │ 178,136元      │信用卡                  │
│    │                        │  27,000元      │現金卡                  │
├──┼────────────┼────────┼────────────┤
│三  │國泰世華銀行            │  28,967元      │信用卡                  │
│    │                        │  28,000元      │信貸                    │
├──┼────────────┼────────┼────────────┤
│四  │匯豐銀行                │  65,519元      │信用卡                  │
│    │                        │ 276,000元      │信貸                    │
├──┼────────────┼────────┼────────────┤
│五  │板信銀行                │  42,000元      │現金卡                  │
│    │                        │  23,000元      │信貸                    │
├──┼────────────┼────────┼────────────┤
│六  │台新銀行                │  25,850元      │信用卡                  │
├──┼────────────┼────────┼────────────┤
│七  │大眾銀行                │  71,000元      │信貸                    │
├──┼────────────┼────────┼────────────┤
│八  │日盛銀行                │  23,000元      │信貸                    │
├──┼────────────┼────────┼────────────┤
│九  │中國信託銀行            │   8,248元      │信用卡                  │
│    │                        │ 278,000元      │信貸                    │
├──┴────────────┴────────┴────────────┤
│ 合計                          1,181,319元                                │
│                                                                          │
└─────────────────────────────────────┘


司法院資訊處製作；財團法人民間司法改革基金會備份。
